【裁判字號】    97,消債更,29
【裁判日期】    970912
【裁判案由】    更生事件
【裁判全文】
臺灣板橋地方法院民事裁定           97年度消債更字第29號
聲  請  人  甲○○
上列當事人因消費者債務清理事件聲請更生，本院裁定如下：
    主      文
更生及保全處分之聲請均駁回。
聲請費用由聲請人負擔。
    理      由
一、按聲請更生或清算不合程式或不備其他要件者，法院應以裁
    定駁回之，消費者債務清理條例第8 條前段定有明文。又債
    務人與金融機構協商成立者，不得聲請更生或清算，但因不
    可歸責於己之事由，致履行顯有重大困難者，不在此限；本
    條例施行前，債務人依金融主管機關協調成立之中華民國銀
    行公會會員，辦理消費金融案件無擔保債務協商機制與金融
    機構成立之協商，準用前項之規定，復為同條例第151 條第
    5 項、第6 項所明定。
二、本件聲請意旨略以：聲請人前因負欠債務，曾依中華民國銀
    行公會會員辦理消費金融案件無擔保債務協商機制與國泰世
    華銀行成立協商，惟因父親工作不穩定，母親失業，哥哥退
    伍後尚無工作，弟弟還在讀書，全家人的生活開銷及房貸由
    聲請人1 人獨自負擔，導致收支不平衡，自民國（下同）96
    年4 月起無法如期繳交協商款項金額，聲請人並非故意毀諾
    ，且確有不能清償債務之情事，為此聲請更生等語。
三、查聲請人前曾參與中華民國銀行公會會員辦理消費金融案件
    無擔保債務協商機制，與最大債權銀行國泰世華銀行成立協
    商，於95年9 月28日簽訂協議書，聲請人同意自95年10月起
    ，分96期，每月10日以新台幣（下同）21,913元依各債權銀
    行債權金額比例清償各項債務，至全部清償為止，惟聲請人
    於96年4 月起即未依約履行等情，為聲請人所自陳，並有上
    開協議書、無擔保債務還款計劃表、繳款紀錄及財團法人金
    融聯合徵信中心當事人綜合信用報告在卷可稽。聲請人既曾
    與金融機構成立債務協商，依前揭規定，除因不可歸責於己
    之事由，致履行顯有重大困難者外，即不得依消費者債務清
    理條例之規定聲請更生，是本件應審究者厥為聲請人毀諾是
    否符合上開例外規定，亦即有無不可歸責之事由致履行顯有
    重大困難之情事。茲審究如次：
    (一)聲請人於聲請狀之「財產及收入狀況說明書」內記載聲請
      人任職於台協企業股份有限公司（下稱台協公司），95及
      96年度薪資所得分別為345,600 元、360,000 元，並提出
      95年度綜合所得稅各類所得資料清單為證。若聲請人上開
      記載屬實，則聲請人之工作及收入狀況即皆屬穩定，且協
      商成立時與毀諾時之薪資數額並無巨大差異。
    (二)聲請人嗣於97年7 月24日雖具狀陳報「協商成立時有工作
      ，月薪30,400元，之後因銀行不斷打電話到公司催討，壓
      力很大，因而向公司辭職，辭職後因為工作難找，後來又
      回到先前的公司繼續工作」等語，但並未提出離職之證明
      ，亦未具體敘明離職日期，以供本院判明聲請人離職究係
      在毀諾前抑或毀諾後，已難認離職與毀諾有所關連。另參
      酌本院依職權以稅務電子閘門調取聲請人96年度財產明細
      表，聲請人於96年度自台協公司受領之薪資所得僅217,50
      0 元，此一事實容或可據以認定聲請人於96年間有離職之
      情，惟聲請人既謂係因銀行不斷打電話到公司催討，壓力
      過大而辭職，可見聲請人應係在毀諾後始行離職，否則聲
      請人若依約履行，當無受銀行催討可言，由此益徵聲請人
      之離職與毀諾並無關連。
    (三)聲請人雖主張其毀諾係因當時父親工作不穩定，母親失業
      ，哥哥退伍後尚無工作，弟弟還在讀書，全家人的生活開
      銷及房貸須由聲請人1 人獨自負擔，致收支不平衡等不可
      歸責於己之事實所致。然查：
      (1)聲請人就其主張全家生活開銷及房貸均由其1 人負擔乙
        節，並未提出任何證明文件。
      (2)聲請人之父張鴻堅於95、96年度各有409,702 元及439,
        276 元所得，聲請人之兄張少汎於該2 年度所得分別為
        104,906 元、237,614 元，有上開2 人之95、96年度綜
        合所得稅各類所得資料清單在卷可憑，此與聲請人所謂
        「父親工作不穩定」、「哥哥退伍後尚無工作」之情亦
        有不符，且聲請人之父張鴻堅於95年度及96年度之收入
        既均高於聲請人近2 倍，顯為家中經濟主力，在此情形
        下亦難認聲請人主張其獨自1 人負擔全家生活開銷及房
        貸為可採信。
      (3)依聲請人、聲請人之父張鴻堅、聲請人之兄張少汎3 人
        所得資料清單之記載，聲請人全家以上開3 人之收入計
        算，95年度之總收入為732,108 元，96年度之總收入為
        919,014 元，聲請人於95年度全家總收入為732,108 元
        之情況下，猶能依約履行，竟在96年度全家總收入提高
        為919,014 元時，卻因負擔全家生活開銷及房貸致收支
        不平衡而無法依約履行，復與常情有違。
      (4)聲請人之父張鴻堅於95年度及96年度之收入情形既如前
        述，可見聲請人之父母並無生活陷於不能維持之情，況
        聲請人之兄張少汎於95、96年度亦有薪資所得，業已詳
        述如前，應同為負擔扶養義務之人，聲請人父母如有受
        扶養之必要，其扶養費用亦應由聲請人與其兄張少汎平
        均分擔，況聲請人本身若已入不敷出，依民法第1118條
        規定更當減輕其扶養之義務，是聲請人父母是否應由聲
        請人每月給付8,000 元至10,000元不等之扶養費用以維
        生活，要非無疑。
      (5)從而，依聲請人主張之上開事由，尚難認聲請人之毀諾
        係出於「不可歸責之事由致履行顯有重大困難」之情事
        。
四、綜上所述，本件聲請人既與金融機構協商成立，自應受該債
    務協商契約所拘束，不得任意毀諾，且聲請人前於協商時，
    其收入情況與毀諾時未有明顯不同，加以其仍有履行清償之
    能力，又查無聲請人未依協商履行債務係因情事變更，而有
    不可歸責於己之事由，致履行顯有重大困難之情形，故本件
    應屬聲請更生之要件不備，且無從補正，依首揭規定，應駁
    回其更生之聲請。又本件更生之聲請既經駁回，則聲請人保
    全處分之聲請即失所附麗，應一併駁回，爰裁定如主文。
中    華    民    國    97    年    9     月    12    日
                  民事第二庭    法  官  程怡怡
上為正本係照原本作成
如不服本裁定，應於裁定送達後10日內，以書狀向本院提出抗告
，並繳納抗告費新臺幣1 千元
中    華    民    國    97    年    9     月    15    日
                                書記官  華海珍


司法院資訊處製作；財團法人民間司法改革基金會備份。
